臺灣臺中地方法院民事判決　95年度建字第61號
原　　　告　范德勇即長良工程行
被　　　告　日瑋企業工桯有限公司
　　　　　　　　　　　　號
法定代理人　乙○○
上列當事人間給付工程款事件，本院於96年8月31日言詞辯論終
結，判決如下：
    主  文
被告應給付原告新臺幣肆拾萬柒仟佰肆拾玖元及自民國九十五
年七月五日起至清償日止，按年息百分之五計算之利息。
原告其餘之訴駁回。
訴訟費用由被告負擔百分之五十五，餘由原告負擔。
本判決第一項得假執行；但被告如以新臺幣肆拾萬柒仟佰肆拾
玖元為原告預供擔保後，得免為假執行。
原告其餘假執行之聲請駁回。
    事實及理由
一、按訴狀送達後，原告不得將原訴變更或追加他訴。但擴張或
    減縮應受判決事項之聲明者，不在此限，民事訴訟法第255
    條第1項第3款定有明文。本件原告范德勇即長良工程行原起
    訴請求被告日瑋企業工程有限公司應給付原告新臺幣（下同
    ）834,912元及其遲延利息，嗣於民國（下同）95年12月6日
    言詞辯論期日減縮聲明請求被告應給付722,734元及其遲延
    利息，核原告所為係屬聲明之減縮，依上開規定，應予准許
    。
二、原告起訴主張：
  (一)伊於93年4月間與被告公司簽定工程契約，由伊承攬廣輝電
    子LINE3廠房新建工程之放樣工程（下稱系爭工程），承攬
    範圍原為系爭工程Ｕ棟之地下室、1樓及頂樓。訂約當時兩
    造言明Ｕ棟之2、3、4樓，若有施作按實作實算之方式給付
    。嗣被告要求伊施作Ｕ棟2、3、4樓之放樣工程，伊均已依
    約完工，該棟施工面積計為：地下室為12,948㎡；夾層為
    2,152 ㎡；1樓為12,948㎡；2樓為10,041㎡；3樓為10,041
    ㎡；4 樓為10,041㎡；R1樓為10041㎡；R2樓為6220㎡，合
    計74432 ㎡，以兩造約定每平方公尺以18元計算，總計Ｕ棟
    之工程款為1,339,776元，扣除被告已支付之地下室（含夾
    層）、1樓及屋頂之工程款等，合計61,7042元，尚有722,73
    4元未付（計算式：1,339,776－617,042＝722,734），迭經
    催討均未獲置理。為此，爰依承攬契約之法律關係提起本訴
    ，並聲明：被告應給付原告722,734元，及自訴狀繕本送達
    之翌日起至清償日止，按年息百分之5計算之利息。併陳明
    願供擔保請准予宣告得假執行。
三、被告則以：
  (一)兩造已就系爭工程款結清完畢，原告並未依約進場施作，伊
    業以存證信函解除系爭契約。
  (二)系爭工程Ｕ棟之2、3、4樓並未在承攬確認單之範圍內，原
    告起訴狀所附之確認單影本所載「Ｕ2、3、4Ｆ」等字樣在
    合約書上並未載明。況且伊向訴外人大陸工程股份有限公司
    （下稱大陸公司）承攬系爭工程時，即已言明Ｕ棟之2、3、
    4 樓係屬鋼構部分，那是伊自己施作的，無需做放樣的工作
    等語，資為置辯，並聲明：原告之訴及假執行之聲請均駁回
    。併陳明如受不利判決，願供擔保請准宣告免假執行。
四、本院之判斷：
（一）下列事項為兩造所不爭執，並有廣輝電子三廠房新建工程
      工程承攬合約書、工程契約書、承攬確認書、切結書及承
      攬廠商勞工安全衛生管理規則各一份（均影本），自可信
      為真實，而得採為本院之判決基礎。
　１、原告於93年4月間承攬被告（J2040C）廣輝電子LINE3廠房
  　　新建工程，訂有工程契約書含承攬書及承攬確認單，確認
    　承攬Ｗ、Ｕ、Ｇ棟之建物放樣，工程按實作數量計算，發
      包價不含營業稅，工程預定93年5月25日進場至同年10月
      25日以前完工；但實際上是在94年4月間完工。
　２、系爭工程Ｕ棟地下室、1樓及頂樓之建物放樣係由被告向
  　　大陸公司承攬後轉包予原告。
　３、Ｕ棟之建物放樣原告已請領617,042元。
（二）原告主張於93年4月間與被告日瑋公司簽定工程合約，由
      其承攬廣輝電子LINE3廠房新建工程之放樣工程，工程按
      實作數量計算，承攬範圍原為系爭工程Ｕ棟之地下室（含
      夾層）、1樓及頂樓，且為被告所不爭執，堪信原告此部
      分之主張為真實；然原告主張被告嗣後要求其施作系爭工
      程Ｕ棟2、3、4樓部分放樣之工程，為被告所否認，並以
      上開情詞置辯。是以，本件兩造之爭點厥為：系爭工程Ｕ
      2 、3、4樓，是否為約定之工程？若是，原告有無施作並
      完成？若有，其施作後得請求之金額為何？茲分述如下
１、原告主張承攬確認單上「Ｕ2、3、4F若有施作照算」等字樣
    係伊寫上去的，當時被告表示已約定實做實算了，而認不需
    要寫上去，但伊因被告表示若Ｕ2、3、4F有作會算給我，伊
    就將之寫上去了等語；被告則陳以：「Ｕ2、3、4F若有施作
    照算」等字樣本來有寫上去，就是實做實算，但因契約前面
    已經勾了實做實算，所以才又把那幾個字刪除，理由是原告
    只需要施作地室下室（含夾層）、一樓及頂樓，二、三、四
    樓並不需要等語置辯。經查，被告自承上開字樣係於訂約時
    即已寫上去，而上開承攬確認單確有上開字樣且有劃掉的字
    跡，然觀之該確認書上打字部分所示：被告承攬之U棟建物
    放樣只有B1F、1F、RF三層而已，並無Ｕ2、3、4F之字樣，
    苟未談及並需要，實無必要將原確認單所無之「Ｕ2、3、4F
    若有施作照算」等字樣再加上之理？再參以：證人甲○○即
    時任大陸工程股份有限公司負責與兩造接洽系爭工程之人員
　　到庭具結證稱：「（與兩造有無工程之接洽？）有。我在大
  　陸工程任職時有與兩造公司往來。」、「（提示卷附被證一
    契約書），是否你所說的與兩造之間公司有工程接拾的工程
    ？）是的。」、「（是否瞭解原告在該契約中有負責施作Ｕ
    棟工程的放樣工程？）知道」、「（放樣工程所需要放樣的
    樓層數為何？）每一個樓層都需要放樣。」、「（2、3、4
    樓是否也需要放樣？）是的」、「（當時原告每一層樓是否
    都有放樣？）有」、「（提示被告和大陸工程合約書的Ｕ棟
    工程的放樣面積？）這是被告和大陸工程簽約的合約，每個
    放樣工程都有跟大陸工程請款，因為放樣工程是每完成一個
    樓層就做請款的動作，款項是被告向大陸工程請領，2、3、
    4樓和頂樓1、2，地下室有夾層也有放樣，每一個樓層都經
    過放樣完畢驗收，都有被告負責請款」、「（2、3、4樓是
    否有隔間？）有輕隔間，輕隔間之前也需要放樣，不然沒有
    隔間的基準線，外牆也需要放樣，所以都需要放樣」、「（
    被告表示2、3、4樓不需要放樣，只要從1樓拉到頂樓即可，
    是否如此？）沒有這麼容易，每個樓層的外牆和地板是垂直
    都要放樣，才知道牆壁是否跟每個樓層的外牆都有在同一個
    位置，不可能由1樓接到頂樓，如果這樣就不知道每一樓的
    外牆是否在同一個位置。每一個放樣工程都必項完成確認才
    會撥款，所以不可能是沒有施作放樣工程卻發放放樣工程的
    費用給被告，我記得Ｕ棟的每個樓層原告都有在現場做放樣
    ，因為我們有要求被告要做放樣，施作的是原告，款項是撥
    給被告」、「（2、3、4樓的放樣是何人施作？）都是原告
  　施作的」、「（Ｕ棟工程的放樣原告有無在現場全部施作完
    成？）是的，都是原告做的，且確實都有施作完成。我們要
　  求外牆和室內隔間線，因為有放樣工程所以一定要他們做隔
    間線的放樣工程，且本件的輕隔間也有要求原告做基準點放
    樣，Ｕ棟的工程的放樣全部都是原告施作，沒有看過被告來
    施作。本件被告向公司請款時，公司要先詢問我們工程部是
    否施作完成，我每個樓層都有回報已經施作完成，但實際款
    項必須詢問公司才清楚」等語，而上述證人為大陸公司之人
    員並為兩造接洽系爭工程之人，並未介入兩造間之糾紛，其
    證詞應無偏頗之虞，而可堪採信。由其證言可知：施作系爭
    程工Ｕ棟確實每一樓層皆需放樣，且原告有進場施作Ｕ棟工
    程之地下室、1至4樓及頂樓並已完成建物放樣。被告辯稱其
    向訴外人大陸公司承攬系爭工程時，即已言明Ｕ棟之2、3、
    4樓係屬鋼構部分，無需做放樣的工作云云，即非可採。綜
    上情節，顯見兩造締約時之真意，應係預見系爭工程所需放
    樣範圍有函蓋Ｕ棟2、3、4樓之可能，若有施作，則按實作
    數量計算。而原告確有施作Ｕ棟2、3、4樓之放樣工程並施
    作完成，每一樓層皆經過放樣完畢驗收，都由被告負責請款
    ．完成可徵系爭工程Ｕ2、3、4樓應為實做實算之約定工程
    ，原告上開主張可堪信為真，被告辯以系爭工程未包括Ｕ2
    、3、4F等語，則不足取。
２、原告固已依約進場施作Ｕ棟工程之地下室（含夾層）、1至4
    樓及頂樓並已完成建物放樣，已如前述，惟查本件系爭工程
    係被告向大陸公司承攬後，轉包給原告，實際完成之數量自
    應以大陸公司實際完工結算數量為準，依大陸公司於96 年4
    月25日以07陸工土發字第0381號函覆本院謂：「一、日瑋企
    業所承攬之Ｗ. Ｕ. Ｇ結構模板工程，合約編號為J2040CB0
    180。合約中『建物放樣』實際完工結算數量為56,908.96。
    二、Ｗ. Ｕ. Ｇ結構模板工程合約中『建物放樣』為假設工
    程，施工過程中請領每期工程款是依據該期現場各樓層實際
    完成之總區域面積合併計算，並非逐樓申請。」有該公司函
    文一紙附卷可按。準此，原告就系爭工程即Ｕ棟工程之地下
    室（含夾層）、1至4樓及頂樓之建物放樣實際施作之數量應
    係56,908.96平方公尺，而兩造約定每方公尺以18元計算，
    為兩造所自承，則原告尚得被告請求之工程款應係407,319
    元（計算式：56908.96×00 -000000 =407319，元以下四捨
    五入）。原告主張逾此範圍則不足取，而無理由。
（三）綜上所述，被告確有407,319元之工程款尚未給付，從而
      ，原告本於兩造間承攬契約之法律關係，請求被告給付
　　　工程款407,349元及自起訴狀繕本送達翌日即95年7月5日
  　　（已加計寄存送達10日起生效之期間）起至清償日止，按
    　年息5﹪計算之法定遲延利息，為有理由，應予准許，至
      逾此範圍部分，則無理由，應予駁回。
（四）本件為判決之基礎已臻明確，兩造其餘之陳述及所提其他
      證據，經本院斟酌後，認為均於判決之結果無影響，亦與
　　　本案之爭點無涉，自無庸逐一論述，另原告請求傳訊證人
　　　張金發以證明其承攬之工程確實包括Ｕ2、3、4F及其已施
  　　作完成等語，因上開情形業據本院依證人甲○○及綜合判
　    斷後已詳述如前，事證已臻明確，原告此部分之請求已無
      必要，均併此敘明。
五、假執行之宣告：
    本件原告勝訴部分未逾50萬元，爰由本院依民事訴訟法第
    389條第1項第5款之規定職權宣告假執行，但被告陳明願供
    擔保，合於法律規定，爰酌定相當之金額宣告之。至於原告
    其餘假執行之聲請，因訴之駁回而失所依據，不予准許。
六、據上論結，原告之訴為一部有理由，一部無理由，依民事訴
    訟法第79條、第389條第1項第5款、第392條第2項，判決如
    主文。
中　　華　　民　　國　　96　　年　　9 　　月　　21　　日
　　　　　　　　　民事第二庭　　法　官　吳進發
以上正本係照原本作成。
如對本判決上訴，須於判決送達後20日內向本院提出上訴狀。
中　　華　　民　　國　　96　　年　　9 　　月　　21　　日
                                書記官
